【裁判字號】    95,台上,3279
【裁判日期】    950615
【裁判案由】    強盜
【裁判全文】
最高法院刑事判決            九十五年度台上字第三二七九號
    上  訴  人  甲○○
                        12號（另案在押於台灣高雄看守所）
上列上訴人因強盜案件，不服台灣高等法院台南分院中華民國九
十五年三月二十一日第二審判決（九十五年度上訴字第四三號，
起訴案號：台灣台南地方法院檢察署九十四年度偵字第二七四五
號），提起上訴，本院判決如下：
    主  文
上訴駁回。
    理  由
按刑事訴訟法第三百七十七條規定，上訴於第三審法院，非以判
決違背法令為理由，不得為之。是提起第三審上訴，應以原判決
違背法令為理由，係屬法定要件。如果上訴理由狀並未依據卷內
訴訟資料，具體指摘原判決不適用何種法則或如何適用不當，或
所指摘原判決違法情事，顯與法律規定得為第三審上訴理由之違
法情形，不相適合時，均應認其上訴為違背法律上之程式，予以
駁回。本件上訴人甲○○上訴意旨略稱：（一）依據被害人之指
述，本件僅有二名歹徒進入被害人車內強盜，而本件強盜行為只
有上訴人與「阿祥」二人在場共同實施，原判決認定上訴人結夥
三人強盜之依據，無非僅憑上訴人於警詢、偵訊及第一審之供述
，未有其他補強證據足資佐證，違反刑事訴訟法第一百五十六條
第二項規定。而原判決未調查是否真有結夥三人之情，以及第三
人是否均具完全責任能力，有應調查證據未予調查及判決不載理
由之違法。（二）原判決徒以上訴人先後二行為時間相距三個月
，時間上已有相當之間隔，逕認不能成立連續犯，顯屬違背法令
。（三）原判決認「被告係於高雄地區犯下前案後諭知具保，欠
人債務及他人提議，始另行起意再犯本案，並非在其自始之計畫
內，顯非基於概括之犯意而為，自不能認有連續犯之裁判上一罪
關係」云云，係認上訴人於高雄犯下前案後始欠人債務；惟觀諸
上訴人於原審法院審理中供稱：「在高雄犯案後交保，因事情還
沒處理完，才到台南犯本案」、「欠人錢，又因高雄那案件被交
保，所以才再犯這一件」等語，實則上訴人早已欠人債務。則原
判決有認定事實與所憑理由相互矛盾之違法。（四）原判決認定
係「阿祥」打電話提議犯案，惟觀諸上訴人偵訊時供稱：「因為
我需要錢，有人約我我就去做」云云，足證上訴人基於缺錢的概
括犯意而犯本案，原判決未就此詳為調查，有應於審判期日調查
之證據未予調查之違法。（五）原審在無任何證據下，認上訴人
仍循高雄地區行搶之方式，由一人進入車內控制被害人，一人開
車尾隨接應，且認當時下車之地點為工業區，無計程車巡迴載客
之可能，對本件為三人犯案之情事、手法亦未明白具體認定詳為
記載，有應於審判期日調查證據未予調查之違法云云。
惟查，原判決依憑上訴人之部分自白、被害人楊雅嵐於偵查中及
第一審之證言、被害人存摺提領紀錄一紙、上訴人領款時為合作
金庫自動提款機監視器錄影所得翻拍照片四幀、上訴人與外號「
阿祥」者領得現金後為台南市○○路三一三巷六六號錄影監視器
所錄得翻拍照片四幀、上訴人領款後丟棄之合作金庫之明細表，
經員警採集指紋送請內政部警政署刑事警察局鑑定結果，認與上
訴人右中指指紋相符之該局民國九十四年一月二十七日刑紋字第
○九四○○一六七四○號鑑驗書一份等證據，資以認定上訴人有
原判決事實欄所記載關於結夥三人強盜之事實，因而撤銷第一審
之科刑判決，改判仍論處上訴人意圖為自己不法之所有，結夥三
人以上，以強暴、脅迫至使不能抗拒，而取他人之物罪刑之判決
，已詳述其所憑之證據及理由。對於上訴人否認有結夥三人強盜
，及本案犯行與其於九十三年十月十四日凌晨四時許在高雄地區
強盜黃薇霖財物部分之案件有連續犯關係之辯詞，經綜合調查證
據之結果，認不可採，已分別在判決內詳予指駁，並說明其理由
。原判決所為論述，核與卷證資料相符，從形式上觀察，並無違
背法令之情形。按認事採證、證據之取捨及證據證明力之判斷，
俱屬事實審法院之職權，苟無違背證據法則，自不能指為違法。
原判決對於上訴人有本件結夥三人強盜之犯行，已說明其依憑之
證據及理由，對於上訴人之辯解，認不可採，亦在判決內詳述其
不予採納之理由，並無上訴意旨所指違背法令之情形。且原判決
另又說明：（一）按刑法第五十六條所規定之「連續犯」，需連
續數行為出於同一概括犯意，而所謂「概括犯意」，必須其多次
犯罪行為「自始」均在一個「預定犯罪計畫」以內，出於主觀上
始終同一犯意之進行，若中途另有新犯意發生，縱所犯為同一罪
名，究非連續其初發的意思，即不能成立連續犯。本件上訴人先
後於高雄地區及台南巿所為之上開二次犯行，手法雖均雷同，惟
時隔三月，在時間上已有相當間隔；且上訴人於第一審法院準備
程序訊問時已供稱：當初沒有連續犯強盜案之概括犯意等情（見
第一審卷第四六頁），於審理中復供稱：「在高雄犯案後交保，
因事情還沒處理完，才到台南犯本案」、「欠人錢，又因高雄那
案件被交保，所以才再犯這一件」等語（見第一審卷第二一五頁
）；對照上訴人於警詢及偵查中，自陳係綽號「阿祥」打電話提
議行搶等情（見警卷第五頁、偵查卷第十頁），足認上訴人係於
高雄地區犯下前案後諭知具保，因欠人債務及他人提議，始另行
起意再犯本案，並非在其自始之計畫內，顯非基於概括之犯意而
為，自不能認上訴人所犯先後二案有連續犯之裁判上一罪關係。
（二）上訴人除於警詢時供稱：「我們共有三個人，一為阿祥，
另一為阿祥之朋友」、「我們沿途尋找目標，見被害人為女性，
且車上只有一人，所以就尾隨她。……我負責下車領錢，阿祥駕
車，另阿祥的朋友駕駛原來我們的坐的車輛至中華西路等候。因
我只負責領錢只分得（新台幣）二萬元，其餘阿祥與他的朋友朋
分」、「（問：你們所駕駛車輛為何人所有？）阿祥的朋友的。
車號車型我不知道，是紅色的」（見警卷第五、六頁），於檢察
官偵訊及第一審法院初訊時，亦均供稱有第三名嫌犯存在（見偵
查卷第十、十一頁，第一審聲羈卷第五、六頁，第一審卷第十一
頁）；對照上訴人係於第一審經其選任辯護人為上訴人所犯僅為
普通強盜罪之答辯後（見第一審卷第二八至三二頁），上訴人始
翻異前詞，顯然上訴人係為避重就輕而更異前詞。又上訴人於原
審法院準備程序中，陳稱：「該第三人係『阿祥』的朋友，年紀
與『阿祥』差不多，約二十四、五歲」等語，已對該姓名年籍不
詳之第三名嫌犯有具體描述，顯難認係憑空虛構。再參諸上訴人
前於高雄地區行搶時，係由第三人潘耀發進入車內控制被害人，
上訴人則開車從後尾隨接應之模式，以及本件強劫之時間為人車
稀少之凌晨，上訴人與「阿祥」進入被害人汽車內強盜，而後命
被害人讓渠等下車之地點復為工廠林立之安平工業區內，更無計
程車巡迴等待載客之可能，是上訴人於審理時翻異前詞，所辯下
車後與「阿祥」在巷道內搭計程車離開云云，顯然不合情理。應
係上訴人與「阿祥」進入車內控制被害人並強取財物，另有一姓
名年籍不詳之成年男子開車從後尾隨接應，始合常情，亦即上訴
人先前自承有第三名共犯接應，與事實相符，足堪認定等語甚詳
，核無所指違背法令之情形存在。且按被告不利於己之陳述，固
不得作為有罪判決唯一證據，而須以補強證據證明其確與事實相
符，然所謂補強證據，並非以證明犯罪構成要件之全部事實為必
要，倘其得以佐證該陳述之犯罪非屬虛構，能予保障其陳述事實
之真實性，即已充分。又得以佐證者，雖非直接可以推斷該被告
實施犯罪，但以此項證據與共同被告之陳述綜合判斷，若足以認
定犯罪事實，仍不得謂非屬補強證據。本件原判決認定上訴人結
夥三人犯強盜罪，係以上訴人之部分自白、被害人楊雅嵐於偵查
中及第一審之證言、被害人存摺提領紀錄、合作金庫自動提款機
監視器及台南市○○路三一三巷六六號錄影監視器所錄得翻拍之
照片、內政部警政署刑事警察局九十四年一月二十七日刑紋字第
○九四○○一六七四○號鑑驗書等證據，綜合判斷，已足使一般
人確信上訴人有上開犯罪事實，自難謂有證據上理由不備之違誤
。而有關結夥三人部分，除上訴人於警訊、偵查中及第一審初訊
時之自白外，再參諸上訴人前於高雄地區行搶時，係由第三人潘
耀發進入車內控制被害人，上訴人則開車從後尾隨接應之模式（
見第一審卷第一八五至一九○頁之台灣高雄地方法院九十四年度
訴字第一一八六號判決），以及本件強劫之時間為人車稀少之凌
晨，上訴人與「阿祥」進入被害人汽車內強盜，而後命被害人讓
彼等下車之地點復為工廠林立之安平工業區內，鮮少計程車在內
巡迴等待載客，上訴人於審理時翻異前詞，改稱下車後與「阿祥
」在巷道內搭計程車離開云云，顯然不合情理，暨卷查上訴人於
第一審訊問時供稱：「是他們二人提議去強盜財物，我只是同意
參與」、「阿祥的朋友開車接應我們」等語（第一審聲羈卷第六
、七頁），被害人於檢察官偵查中又結證稱：「領了錢以後，他
們把我載到中華西路和新孝路口，將車停在路邊，他們就離開，
聽他們語氣，好像有人要接應他們」等語（見偵查卷第二六頁）
，參互斟酌判斷，並非僅以上訴人之自白為認定上訴人「結夥三
人」強盜之依據，且本件強劫之時間既為人車稀少之凌晨，上訴
人於強盜得逞後，並非駕駛被害人車輛逃逸，而係車行至中華西
路與新孝路口，即自行下車，並讓被害人駕車離去，倘上訴人無
人駕車接應，在人車稀少之凌晨，上訴人如何逃離該地？如何可
能無畏被害人報警前往攔捕？顯見上訴人所供三人結夥強盜之自
白與事實相符，自無違背證據法則或理由不備之可言。再者，上
訴人於第一審訊問時，否認於高雄地區犯強盜罪（前案）時，即
打算再連續強盜（見第一審卷第四六頁），並供稱：「是他們二
人提議去強盜財物，我只是同意參與」、「欠人錢，又因高雄那
案件被交保，所以才再犯這一件」，已如前述，自足認定上訴人
犯本案之罪係另行起意，與其另於高雄所犯之強盜案件（台灣高
雄地方法院九十四年度訴字第一一八六號判決）並無連續犯之關
係。上訴意旨所指各節，或為單純事實之爭執；或不影響全部犯
罪事實之認定而可認於原判決之主旨有影響；或原審已加審酌、
論斷，屬原審得本於職權裁量之事項，已於判決內詳述其認事採
證及證據取捨、判斷之理由，為其職權之適法行使，並無違背證
據法則之情形；或事證已臻明確並無再為調查必要之裁量事項，
亦無上訴意旨所指違背法令之情形；上訴人徒憑己意任意指摘原
判決違背法令，核與法律規定得為第三審上訴理由之違法情形，
均不相適合，應認其此部分之上訴違背法律上之程式，予以駁回
。又原審認上訴人不構成刑法第三百三十九條之二利用自動付款
設備詐欺罪部分，因上訴人不得為自己不利益上訴，檢察官復未
為上訴人之不利益上訴，且此部分復為刑事訴訟法第三百七十六
條第一款不得上訴於第三審之案件，而其涉犯強盜部分，既經本
院認其上訴不合法，自無審判不可分之關係，本院無從審酌，併
予敘明。
據上論結，應依刑事訴訟法第三百九十五條前段，判決如主文。
中    華    民    國  九十五  年    六    月   十五   日
                      最高法院刑事第五庭
                          審判長法官  莊  登  照
                                法官  洪  明  輝
                                法官  黃  一  鑫
                                法官  林  秀  夫
                                法官  徐  昌  錦
      本件正本證明與原本無異
                                      書  記  官
中    華    民    國  九十五  年    六    月  二十三  日
                                                      Ｅ


司法院資訊處製作；財團法人民間司法改革基金會備份。
